【裁判字號】    98,易,2660
【裁判日期】    990226
【裁判案由】    違反著作權法
【裁判全文】
臺灣臺北地方法院刑事判決              98年度易字第2660號
公  訴  人  臺灣臺北地方法院檢察署檢察官
被      告  乙○○
上列被告因違反著作權法案件，經檢察官提起公訴（98年度偵字
第17747 號），本院判決如左：
    主  文
乙○○幫助犯著作權法第九十一條之一第三項前段之散佈侵害著
作財產權之光碟罪，處有期徒刑參月，如易科罰金，以新台幣壹
仟元折算壹日。緩刑貳年。
扣案之「火花遊戲」影片盜版光碟壹套（貳片）沒收。
    事  實
一、乙○○依其年齡、知識與社會經驗，得以預見隨意提供自己
    金融帳戶予丙○○使用，足供非法散布侵害著作權重製光碟
    之人，於買受人匯入金錢後得以在該帳戶逕為提領，致犯罪
    偵查機關增加追查之困難，詎以幫助丙○○違反著作權法之
    犯意，於民國98年1 、2 月間提供其本人所有臺灣中小企業
    銀行松山分行第00000000000 號帳戶予丙○○( 業經臺灣基
    隆地方法院檢察署檢察官另為不起訴處分) 使用。而丙○○
    明知韓劇「火花遊戲」之視聽著作，係晶偉股份有限公司(
    下稱晶偉公司) 取得著作財產權，受有我國著作權法保護之
    視聽著作，任何人未經晶偉公司同意或授權，不得在臺灣地
    區散布或持有侵害該著作財產權之重製物，竟於98年4 月20
    日前某日、時，以電腦設備連接網際網路至雅虎奇摩拍賣網
    站之「jackvcd5177@kimo.com」帳號，擅以新臺幣( 下同
    )200元價格起標，張貼販售韓劇「火花遊戲」影片盜版光碟
    之廣告，而向不特定人販賣盜版光碟，並以乙○○所提供之
    上開臺灣中小企業銀行松山分行帳戶作為顧客匯款之用。嗣
    晶偉公司人員發現後下標購買，始循線查知上情。
二、案經告訴人晶偉公司訴由臺中縣警察局霧峰分局報告臺灣臺
    北地方法院檢察署檢察官偵查起訴。
    理  由
一、上揭事實，訊問被告乙○○固不否認確有將帳戶提供予丙○
    ○之事實，然矢口否認有幫助之情形，辯稱：伊與丙○○是
    朋友，丙○○向其借用帳戶，並未告知作何用途，伊也不知
    丙○○是用來販賣盜版光碟使用，也未收取任何利益云云。
    然查：
（一）被告乙○○之臺灣中小企業銀行松山分行第00000000000
      號帳戶為其所有，嗣經丙○○以「jackvcd5177@kimo.com
      」帳號，在雅虎奇摩拍賣網站刊登販售上開盜版光碟之廣
      告，而以每套200 元起標之價格，向不特定人散播販賣，
      且使用該帳戶用以提領販賣所得之贓款，且已有多筆金額
      匯入帳戶而提領一空等情等情，業據告訴代理人甲○○於
      警詢中陳述甚明，並有陽信銀行自動櫃員機交易明細表及
      臺灣中小企業銀行松山分行開戶資料各1 份附卷可稽。而
      丙○○所販賣之韓劇「火花遊戲」，係由告訴人晶偉公司
      經授權取得，自2006年11月15日起至2009年11月14日止，
      具有著作財產權之台灣地區發行家用視聽產品錄影光碟之
      事實，亦有「火花遊戲」錄影節目審查合格證明書1份 、
      授權證明書2 份可查。又丙○○嗣經警方逮捕歸案後，業
      經臺灣基隆地方法院檢察署檢察官訊問後，坦承該帳戶係
      自被告無償借用取得，並供為本案本案販賣盜版光碟之帳
      戶。茲因丙○○業與部分之侵害著作財產權人和解而經撤
      回告訴，從而經臺灣基隆地方法院檢察署檢察官給予不起
      訴處分一節，亦有丙○○98年7 月26日在台中大甲分局之
      警詢筆錄一份及不起訴處分書各一份在卷可參。
（三）邇來，利用人頭帳戶進行犯罪致民眾多人受害，本為公眾
      周知之事實，而政府各主管機關亦多有政令宣導，呼籲持
      有帳戶存摺者切須對自己之身分證、帳戶存摺、印章與提
      款卡應妥善保管，尤不得任意轉賣、出借或交付不法之徒
      使用，被告不得諉為不知。尤以類如身分證、帳戶存摺、
      印章、提款卡及提款卡之密碼等，分別關係到個人身分權
      、財產權之維護與隱私權之保障，不僅應妥善管理，並應
      分開存放以減少遺失後遭人盜取、利用之風險，更已為現
      代國民之基本常識。而司法實務上，經查獲私自轉讓身分
      證、帳戶以供犯罪集團使用者，所在多有，且行為人究係
      於何時、何地，基於何種原因、何種價格從事買賣或交付
      ，是有償或無償，除非被查獲之行為人誠心悔悟而願於偵
      查中自白，否則本即乏直接證據可循。且就被害人所受之
      實際損害而言，行為人是意圖營利而有償交付，或係基於
      朋友之義而無償交付，實無二致；就助長犯罪且增加偵查
      犯罪與保護被害人之困難而言，亦無任何不同。而金融帳
      戶事關個人財產權益保障，其專有性甚高，故一般人均有
      妥為保管及防止他人任意使用之認識，縱在特殊情況偶需
      交付他人使用，亦必深入瞭解用途及合理性，始予提供，
      且該等專有物品如落入不明人士手中，極易被利用作為與
      財產有關之犯罪工具，此為吾人依一般生活認知所易於體
      察之常識。若有他人無正當理由，索求使用他人帳戶，客
      觀上當可預見其目的係為供某筆資金存入後再行領出之用
      ，且該筆資金之存入及提領過程，係有意隱瞞行為人之身
      分，此乃極易瞭解之事，故被告當可預見其將帳戶金融卡
      提供予他人使用，將幫助他人實施犯罪，惟被告卻仍執意
      將提款卡交付予他人，足見其遭不法利用之結果並不違背
      其本意，被告有幫助犯罪之不確定故意，堪予認定。綜上
      所述，被告所辯並不足採，本件事證明確，被告犯行堪以
      認定。
二、核被告所為，係犯刑法第30條第1 項、著作權法第91條之1
    第2 項、第3 項之幫助散布重製光碟物罪。被告係以幫助之
    意思而幫助他人犯罪，為幫助犯，得依刑法第30條第2 項規
    定減輕之。而被告在本件審理中已與告訴人晶偉公司間達成
    和解，賠償告訴人3 萬元以彌補告訴人之損失，經告訴人撤
    回對被告之告訴，有撤回告訴狀乙紙附卷可稽。惟因著作權
    法有關第91條之1 第2 項、第3 項部分，非告訴乃論之罪，
    其其撤回告訴並不生撤回之效力，本院依法仍應繼續審理，
    附此敘明。爰審酌被告雖未認罪，然並未否認確有將帳戶交
    付丙○○之事實，是其之否認犯罪，係基於對法律之認識有
    所誤解，尚非其犯罪後態度不佳，且於本件犯行時，並未收
    取代價，亦未自丙○○處取得犯罪之利潤，而係單純出於幫
    助他人犯罪之意思，提供其帳戶與提款卡供丙○○使用，及
    丙○○嗣後確已利用該帳戶而通過侵害他人著作財產權之方
    法，多次販賣光碟而牟取不法利潤並得逞，致造成告訴人之
    損失等一切情狀，量處如主文所示之刑，並宣告易科罰金之
    折算標準。末查，被告前無犯罪前科，素行良好，有臺灣高
    等法院被告紀錄表在卷可查；本件犯行係因一時失慮而蹈法
    網，且正犯丙○○部分業經檢察官另為緩起訴處分在案，被
    告僅為從犯，本不宜處以較正犯更嚴重之刑，況被告又已與
    告訴人晶偉公司間達成和解，賠償告訴人之損失，獲得告訴
    人之諒解並表示撤回告訴不擬繼續追訴之意，有該撤回告訴
    狀一紙附卷可稽。因認本件經此論罪科刑之教訓後，當知警
    惕而無再犯之虞，本院綜核各情，認所宣告之刑，以暫不執
    行為適當，爰併予宣告緩刑2 年，以啟自新。扣案之非法重
    製上揭「火花遊戲」光碟一套（二片），應依著作權法第98
    條宣告沒收。
據上論斷，應依刑事訴訟法第284 條之1 、第299 條第1 項前段
，著作權法第91條之1 第2 項、第3 項、第98條，刑法第30條第
1 項前段、第2 項、第41條第1 項前段、第74條第1 項第1 款，
刑法施行法第1 條之1 ，判決如主文。
本案經檢察官柯木聯到庭執行職務。
中    華    民    國    99    年    2     月    26    日
                    刑事第十二庭  法  官  楊台清
以上正本證明與原本無異。
如不服本判決應於收受送達後10日內向本院提出上訴書狀，並應
敘述具體理由；其未敘述上訴理由者，應於上訴期間屆滿後20日
內向本院補提理由書（均須按他造當事人之人數附繕本）「切勿
逕送上級法院」。告訴人或被害人如對於本判決不服者，應具備
理由請求檢察官上訴，其上訴期間之計算係以檢察官收受判決正
本之日期為準。
                                  書記官  劉子豪
中    華    民    國    99    年    2     月    26    日
附錄本案論罪科刑法條全文：
著作權法第91條之1
擅自以移轉所有權之方法散布著作原件或其重製物而侵害他人之
著作財產權者，處3 年以下有期徒刑、拘役，或科或併科新臺幣
50萬元以下罰金。
明知係侵害著作財產權之重製物而散布或意圖散布而公開陳列或
持有者，處3 年以下有期徒刑，得併科新臺幣7 萬元以上75 萬
元以下罰金。
犯前項之罪，其重製物為光碟者，處6 月以上3 年以下有期徒刑
，得併科新臺幣20萬元以上2 百萬元以下罰金。但違反第87條第
4 款規定輸入之光碟，不在此限。
犯前二項之罪，經供出其物品來源，因而破獲者，得減輕其刑。
著作權法第98條
犯第91條至第93條、第95條至第96條之1 之罪，供犯罪所用或因
犯罪所得之物，得沒收之。但犯第91條第3 項及第91條之1 第3
項之罪者，其得沒收之物，不以屬於犯人者為限。

司法院資訊處製作；財團法人民間司法改革基金會備份。
